臺灣桃園地方法院刑事判決　　　　　　 100年度訴字第1038號
公　訴　人　臺灣桃園地方法院檢察署檢察官
被　　　告　楊聯昱原名楊聯帝.
指定辯護人　本院公設辯護人陳瑞明
上列被告因強盜案件，經檢察官提起公訴（100 年度偵字第2941
4 號），本院判決如下：
    主  文
楊聯昱意圖為自己不法之所有，攜帶兇器，以脅迫至使不能抗拒
，而取他人之物，未遂，累犯，處有期徒刑壹年陸月。扣案之菜
刀壹把沒收。
    事  實
一、楊聯昱前因公共危險案件，經本院以99年度壢交簡字第2848
    號判決判處有期徒刑2 月確定，並於民國100 年2 月18日易
    科罰金執行完畢（構成累犯）。詎仍不知悔改，竟意圖為自
    己不法之所有，於100 年10月27日中午12時5 分許，持客觀
    上足以造成他人生命、身體危險之菜刀1 把，進入址設桃園
    縣中壢市○○○路12號之「全家便利商店」內，先以菜刀指
    向櫃檯之員工羅詩庭施以脅迫，並喝令「我要搶劫」等語，
    羅詩庭因感到畏懼而退往左方櫃臺出口處，楊聯昱則持刀進
    一步接近羅詩庭並不斷揮舞手中菜刀，以此方式致使羅詩庭
    不能抗拒並且尖叫呼救，楊聯昱因見狀害怕，在未搶得任何
    財物前即自行離去現場，而止於未遂，在未被有偵查犯罪職
    權之機關或公務員發覺其涉有前揭犯行前，即自行前往桃園
    縣政府警察局中壢分局中福派出所自首，並交出作案用之菜
    刀1 把接受裁判因而查悉上情。
二、案經桃園縣政府警察局中壢分局報請臺灣桃園地方法院檢察
    署偵查起訴。
    理  由
壹、證據能力：
    本案所引用之供述及非供述證據，經本院依法踐行調查證據
    程序，檢察官、被告及其辯護人均不爭執各該證據之證據能
    力，且亦查無依法應排除其證據能力之情形，是後述所引用
    證據之證據能力均無疑義，先予敘明。
貳、實體部分：
一、訊據被告固然坦承有於前揭時、地持菜刀進入便利商店之事
    實，惟矢口否認有何強盜犯行，辯稱：因為當天伊與媽媽吵
    架，伊想要進去裡面關氣媽媽，就拿壹把菜刀進去便利商店
    想要嚇嚇店員而已，所以伊之後馬上就去警察局自首云云。
    經查：
（一）證人即被害人羅詩庭於警詢時證稱：伊在100 年10月27日
      中午12時5 分許，在桃園縣中壢市○○○路12號「全家便
      利商店」伊上班的處所，被告從店外走進來，手上拿一把
      菜刀，他一進到店內就揮刀指向伊，被告跟伊說：「我要
      搶劫」，當時伊非常害怕，就往被告反方向移動，移到櫃
      臺外面，被告也拿刀跟過來，此時被告手上拿的刀離伊更
      近並且在伊前方揮舞，伊害怕的大叫，這時候被告就往店
      外跑出去，並騎機車往中福派出所方向離開等語（見臺灣
      桃園地方法院檢察署100 年度偵字第29414 號卷第11- 13
      頁），與偵查中證稱：當天伊在中壢市○○○路全家便利
      商店上班，伊是上7 點至下午3 點的班，案發當時是中午
      12 點5分，當時伊在櫃臺寫東西，店內沒有客人，被告拿
      一把菜刀進入店內，指向伊對伊說他要搶劫，被告當時感
      覺有點緊張，伊被嚇到，心理很害怕，不曉得該怎麼辦，
      伊就往左走向櫃臺可以出去的地方，被告也持續拿刀朝伊
      同方向移動，感覺那時候被告的刀離伊更近，伊不知道該
      怎麼辦，就抱著頭一直尖叫，當時伊很想叫別人幫忙，但
      是叫不出來，沒辦法反抗，後來被告就跑掉了等語（見上
      開偵卷第48頁）相符，被告對此過程並不爭執，並有扣案
      之菜刀1 把在卷可稽，足見被告於上開時、地持菜刀進入
      店內後確有向羅詩庭稱「我要搶劫」後，並進一步持刀向
      羅詩庭揮舞，已至使羅詩庭不能抗拒，此部分客觀事實應
      堪認定。
（二）被告固辯稱沒有強盜犯意云云。惟被告主觀上係基於強盜
      財物之犯意，業據被告於警詢時坦承稱：「（問：你當時
      到全家便利商店要作何事？）我是要搶劫，我要搶錢。」
      、「（問：為何要攜帶菜刀犯案？）我因為要搶劫所以攜
      帶菜刀，我原本是要將菜刀架在店員脖子上，脅迫他。」
      、「（問：你進到店內如何脅迫店員？）我進入店內，原
      本想用菜刀架住店員，但因有櫃臺阻擋，所以我用菜刀指
      著她，之後店員跑離櫃臺，我亦追過去，並用菜刀指著該
      店員頭部，表明要搶劫，並要店員把錢交出來。」、「（
      問：你搶錢是要作何用途？）我是要拿來花用。」、「（
      問：有無搶得財物？）原本我想搶錢，但沒有搶到任何財
      物。」等語（見上開偵卷第6-7 頁），及於偵查中亦供稱
      ：伊在100 年10月27日中午12時5 分，騎機車到便利商店
      ，手持菜刀走進南園二路的便利商店內說要搶劫，因為伊
      缺錢，伊當時拿著菜刀指向店員說伊要搶劫，店員很害怕
      ，後來店員沒有拿錢出來，伊也很怕，後來女店員尖叫，
      我就跑了。因為伊沒有錢吃飯，所以才強盜，伊現在有想
      要好好工作，伊強盜當時沒有想那麼多。伊坦承本件強盜
      未遂的犯罪事實等語（見上開偵卷第34-35 頁、45- 46頁
      ），及於本院訊問時供稱：「（問：本來進入便利商店是
      想要搶錢或是搶東西？）搶錢。」、「（問：既然店員很
      害怕而尖叫為何你離去沒有取走財物？）我也很害怕。」
      、「（問：對於檢察官起訴你涉犯加重強盜未遂罪有何意
      見？）我承認。」等語（見本院訴字卷第7 頁反面）在卷
      明確，已就其當時持菜刀進入超商之目的即因缺錢吃飯而
      欲「強取財物」，並有叫店員將錢交出來，已坦承此舉構
      成強盜未遂罪乙節，前後均已供承一致，其嗣後於本院審
      理時雖辯稱當時無強盜故意，只是想被抓去關氣媽媽，只
      是想嚇嚇店員而已云云，然本件被告於警詢、偵訊時均就
      其強盜之目的、經過已供述明確如前，未曾提及其目的係
      欲以入監服刑令其母親生氣，況被告辯稱其目的在「氣媽
      媽」與其客觀上「持刀進入超商稱搶劫」之行為，兩者究
      有何關連亦尚非明確，被告就此亦未提出合理之說明，且
      被告於行為後之100 年10月28日起即遭羈押迄今約2 月餘
      ，是否欲獲取輕刑或請求交保始為前揭改稱之供述，亦不
      無可能。再觀諸被告進入店內後之舉動，係先持刀向店員
      羅詩庭稱要搶劫，店員羅詩庭感到畏懼而有往左方櫃臺出
      口移動之動作，被告隨即向前一步並再持刀指向店員羅詩
      庭揮舞，乃至店員羅詩庭尖叫後，被告始因畏懼而離去現
      場，此業據被告供明在卷，若被告僅意在入監服刑而並無
      強盜犯意，於店員羅詩庭因被告持刀稱搶劫因而恐懼往櫃
      臺出口移動時，被告之目的已達，應無繼續緊追上前以揮
      舞菜刀恫嚇店員之必要，是被告嗣後始辯稱並無強盜犯意
      云云，顯係犯後飾卸之詞，不足採信。
（三）又被告為本件犯行後，未為任何有偵查犯罪職權之機關或
      人員知悉前，即前往派出所自首等情，此據證人即中福派
      出所員警林祐宏於偵查時證稱：100 年10月27日中午約12
      時左右，被告直接進到派出所，當時被告跟伊說他剛剛搶
      劫，他要自首，伊不確定是否有搶案發生，伊先請被告到
      旁邊坐問他發生情況，被告表示他剛剛拿一把刀到南園二
      路全家便利商店搶劫，當時被告的意識很清楚，精神狀況
      、表達能力都很正常。伊再追問工具在何處，被告從他騎
      乘的機車腳踏墊拿出一把菜刀，為了慎重起見，伊立刻至
      南園二路的全家便利商店，詢問女店員羅詩庭是否剛剛有
      發生持刀強盜案，店員表示確有其事，本件是伊等還沒發
      現本案時，被告就跑來自首等語（見上開偵卷第63頁）明
      確，與被告前揭供稱犯後立即前往自首之情節相符，亦應
      堪信為真實。本件被告著手強盜犯行後，雖未至既遂階段
      即自行離去現場，且旋即前往派出所自首，然刑事案件中
      被告願意中止犯行及自首之原因本即有多種可能，或為獲
      取將來減刑之寬減，或基於良心不安或家人之譴責等原因
      ，要難以被告因己意而中止犯行，或犯後立即前往自首等
      舉動，逕推論被告於行為時主觀上不具有特定犯罪之故意
      ，被告之行為究應如何評價及該當何罪責，仍應就被告行
      為當時之主觀及客觀條件認定之。是被告固然於持刀進入
      超商稱欲搶劫，聽聞店員尖叫後即自行離去，並前往派出
      所自首報案，然此均係被告涉犯強盜罪責未遂種類之評價
      ，及是否構成自首減刑之依據，被告客觀上以脅迫方式致
      使他人不能抗拒，且主觀上係基於強盜財物之犯意所為，
      是要難以被告之後續舉措逕認被告主觀上不具強盜故意。
（四）綜上，本件事證明確，被告強盜未遂之犯行堪以認定，應
      依法論科。
二、論罪科刑：
（一）按刑法第321 條第1 項第3 款，係以行為人攜帶兇器為其
      加重條件，此所謂兇器，其種類並無限制，凡客觀上足對
      人之生命、身體、安全構成威脅，具有危險性之兇器均屬
      之，且祇須行為時攜帶此種具有危險性之兇器為已足，並
      不以攜帶之初有行兇之意圖為必要（最高法院79年臺上字
      第5253號判例意旨參照）。查被告前揭時、地所持之菜刀
      ，乃屬金屬材質，質地堅硬，客觀上足以危害人之生命、
      身體安全，自屬兇器。且被告斯時手持該菜刀，在被害人
      前方近距離揮舞，店員羅詩庭受此威脅，尚難想像仍有抗
      拒之可能，況被告為一成年男子，相較被害人羅詩庭為女
      性，渠等力量、體型均有相當程度之懸殊差異，益見被害
      人斯時確屬無法抗拒之程度，本件被告楊聯昱已著手於強
      盜行為之實施，惟尚未取得財物，核其所為，係犯刑法第
      330 條第2 項、第1 項之攜帶兇器強盜未遂罪。
（二）被告有事實欄所載之前科紀錄，有臺灣高等法院被告前案
      紀錄表在卷足憑，其於徒刑執行完畢後5 年內故意再犯本
      件有期徒刑以上之罪，為累犯，應依刑法第47條第1 項前
      段之規定加重其刑。
（三）按刑法第27條之中止未遂，係指行為人非因其本身意思以
      外之自然事實或他人行為，亦非因外界障礙之影響，依一
      般經驗法則，通常並無期待其中止犯罪之實行或防止犯罪
      結果之可能性，而竟本於己身之自由意思，任意中止犯罪
      之實行或防止犯罪結果發生之情形而言（最高法院96年臺
      上字第2514號判決意旨參照）。經查，被告持菜刀進入便
      利商店並表示欲搶劫後，店員見之已經陷於不能抗拒之狀
      態，被告於聽聞店員尖叫後即自行離去便利商店並未續為
      取走財物之行為，足認被告係出於自己意思，並非出於他
      人行為或外界障礙之影響，而於未達取財之目的前，即自
      行任意中止其犯行，揆諸上開說明，自合於刑法第27條第
      1 項前段中止未遂之規定，爰依法減輕其刑。
（四）被告在其強盜犯行未為任何有偵查犯罪職權之機關或人員
      知悉前，不逃避接受裁判，而自行前往中壢分局中福派出
      所向員警林祐宏表明其為行為人，而願受裁判之事實，業
      據證人林祐宏於偵查中證述明確如前，業已合於刑法第62
      條前段所定自首之要件，爰依該條之規定減輕其刑。
（五）又被告有前揭刑之加重減輕事由，而刑法第27條第1 項前
      段同時有免除其刑之規定，依刑法第66條但書之規定，其
      減輕得減至三分之二，故本件應依刑法第71條規定，先就
      累犯加重其刑後，再就自首減輕，次就中止未遂部分遞減
      輕其刑。
（六）爰審酌被告年輕力壯，不事正途，竟欲以攜帶兇器強盜之
      非法手段取得他人財物，嚴重影響社會秩序，並危害社會
      治安與民眾人身安全至鉅，所為非是，惟被告犯後曾一度
      坦承有為上開強盜犯行，非全然無悔意，並斟酌被告之智
      識程度等一切情狀，量處如主文所示之刑，以示懲儆。
（七）至扣案之菜刀1 把，係供本件強盜犯行所用之物，且係被
      告所有，業據被告審理時供承在卷（見本院訴字卷第30頁
      ），依刑法第38條第1 項第2 款之規定，宣告沒收。
據上論斷，應依刑事訴訟法第299 條第1 項前段，刑法第330 條
第2 項、第1 項、第27條第1 項前段、第47條第1 項前段、第62
條前段、第38條第1 項第2 款，判決如主文。
本案經檢察官黃榮德到庭執行職務。
中    華    民    國  100     年    12    月    27    日
                  刑事第十二庭審判長法  官  許雅婷
                                    法  官  陳威帆
                                    法  官  黃裕民
以上正本證明與原本無異。
如不服本判決應於收受判決後10日內向本院提出上訴書狀，並應
敘述具體理由。其未敘述上訴理由者，應於上訴期間屆滿後20日
內向本院補提理由書( 均須按他造當事人之人數附繕本) 「切勿
逕送上級法院」。
                                    書記官  蕭秀蓉
中    華    民    國   100    年    12    月    27    日
附錄本案論罪科刑之法條：
中華民國刑法第330條
（加重強盜罪）
犯強盜罪而有第 321 條第 1 項各款情形之一者，處 7 年以上
有期徒刑。
前項之未遂犯罰之。